臺灣屏東地方法院刑事裁定　　　　　　　100年度聲判字第3號
聲　請　人　丹平光　63歲民.
代　理　人　鍾武雄律師
被　　　告　潘武昌
上列聲請人因告訴被告貪污治罪條例案件，不服臺灣高等法院高
雄分院檢察署檢察長駁回再議之處分（100 年度上聲議字第280
號，原不起訴處分案號：臺灣屏東地方法院檢察署99年偵字第83
50號），聲請交付審判，本院裁定如下：
    主  文
聲請駁回。
    理  由
一、聲請交付審判意旨：詳如刑事聲請交付審判狀所載（如附件
    ）。
二、按聲請人不服上級法院檢察署檢察長認再議為無理由而駁回
    之處分者，得於接受處分書後10日內委任律師提出理由狀，
    向該管第一審法院聲請交付審判。法院認為交付審判之聲請
    不合法或無理由者，應駁回之，刑事訴訟法第258 條之1 、
    第258 之3 第2 項前段分別定有明文。查聲請人丹平光以被
    告潘武昌涉犯貪污治罪條例案件，向臺灣屏東地方法院檢察
    署檢察官提出告訴，經該署檢察官以99年度偵字第8350號為
    不起訴處分後，聲請人不服而聲請再議，亦經臺灣高等法院
    高雄分院檢察署檢察長認再議為無理由，而於民國100 年2
    月15日以100 年度上聲議字第280 號處分書駁回再議，並於
    100 年2 月17日送達聲請人收受（以聲請人收受日期計算，
    原應於100 年2 月27日前聲請交付審判，惟該日係休息日，
    又次日係逢228 放假日，故應於假期結束後之次日即100 年
    3 月1 日前聲請交付審判），聲請人於同年3 月1 日，委任
    律師具狀向本院聲請交付審判，此經本院調取臺灣高等法院
    高雄分院檢察署100 度聲議字第21號卷宗核對送達證書無誤
    ，並有刑事聲請交付審判狀上本院收文章所示日期可憑，是
    聲請人聲請交付審判合於法定程序要件，合先敘明。
三、次按刑事訴訟法第258 條之1 規定告訴人得向法院聲請交付
    審判，核其立法意旨，係法律對於「檢察官不起訴或緩起訴
    裁量權」制衡之外部監督機制，此時，法院之職責僅在就檢
    察官所為不起訴或緩起訴之處分是否正確加以審查，藉以防
    止檢察機關濫權。依此立法精神，同法第258 條之3 第3 項
    規定：「法院就交付審判之聲請為裁定前，得為必要之調查
    」，其所謂「得為必要之調查」，係指調查證據之範圍應以
    偵查中曾顯現者為限，不可就新提出之證據再為調查，亦不
    可蒐集偵查卷宗以外之證據，否則將與刑事訴訟法第260 條
    之再行起訴規定混淆不清。又法院於審查交付審判之聲請有
    無理由時，除認為告訴人所指摘不利被告之事證未經檢察機
    關詳為調查或斟酌，或不起訴處分書所載理由違背經驗法則
    、論理法則或其他證據法則者外，不宜率予交付審判（法院
    辦理刑事訴訟案件應行注意事項第134 條參照）。至上開所
    謂告訴人所指摘不利被告之事證未經檢察機關詳為調查，係
    指告訴人所提出請求調查之證據，檢察官未予調查，且若經
    調查，即足以動搖原偵查檢察官事實之認定及處分之決定，
    倘調查結果，尚不足以動搖原事實之認定及處分之決定者，
    仍不能率予交付審判。
四、再按犯罪事實應依證據認定之，無證據不得認定犯罪事實，
    刑事訴訟法第154 條第2 項定有明文。又告訴人之指訴係使
    被告受形式追訴目的，是其陳述是否與事實相符，仍應調查
    其他積極證據以資審認，始得為不利被告之認定，有最高法
    院52年台上字第1300號判例可稽。復認定不利於被告之事實
    ，須依積極證據，苟積極證據不足為不利於被告事實之認定
    時，即應為有利於被告之認定，更不必有何有利之證據，亦
    有最高法院30年上字第816號判例可資參照。
五、經查：
  (一)聲請人原告訴意旨略以：聲請人之父丹良傑早年自大陸地區
    來臺，嗣定居在屏東縣屏東市凌雲里光武巷48號。兩岸開放
    後聲請人曾自民國86年間起數度來臺照顧父親，後來父親於
    98年7月8日在大陸地區病故。其於生前曾委託屏東市凌雲里
    里長即被告潘武昌代為處理後事及遺產約新臺幣700 萬元，
    詎潘武昌身為公務員，竟意圖為自己不法之所有，將其持有
    之前開遺產中約200 餘萬元侵占入己。致聲請人及胞姐丹萍
    等繼承人僅能繼承440 餘萬元之遺產（包括以臺灣銀行屏東
    分行支票兌領之0000000 元、郵局存款51萬餘元），經聲請
    人再三催討均拒絕返還，因認潘武昌涉有貪污治罪條例第6
    條第1 項第3 款侵占職務上持有之非公用私有財物罪嫌。
  (二)臺灣屏東地方法院檢察署檢察官偵查終結後，以：丹良傑委
    託被告潘武昌處理其後事及協助分配上開394 萬餘元、51萬
    餘元等財產之分配方式，有丹良傑97年3 月3 日出具、經臺
    灣屏東地方法院公證人認證之委託書可憑。聲請人雖指稱「
    父親於97年4 月間起因罹患失智症致無自主意識，該份委託
    書係他人擬稿要求父親照抄，未必出於父親之真意，效力顯
    有問題」。惟查，聲請人於97年7 月14日具狀請求屏東地方
    法院檢察署檢察官向屏東地方法院聲請裁定宣告丹良傑禁治
    產，經該署檢察官認定丹良傑尚未達必神喪失或精神耗弱致
    不能處理自己事務之程度，從而上開委託書內容應屬真實可
    信，且係出自丹良傑本意。次查，丹良傑於97年4 月28日將
    上開394 萬餘元換成美金13萬元，並已於97年5 月2 日由被
    告潘武昌交給丹平安收執。至丹良傑郵局存款41萬元部分，
    因聲請人、丹萍、丹平安間曾協議「將該等存款分給聲請人
    之女丹勤以資花費」，而與丹良傑之委託書內容相悖，故被
    告潘武昌並未將41萬元分配，然另於99年4 月15日將上開41
    萬元均分為136667元、136667元、136666元，分別為聲請人
    、丹萍、丹平安提存於屏東地方法院提存所，足認潘武昌所
    辯應屬有據，應認其罪嫌不足。依刑事訴訟法第252 條第10
    款為不起訴之處分等語。有臺灣屏東地方法院檢察署99年度
    偵字第8350號不起訴處分書在卷可稽。
  (三)聲請人不服，聲請再議意旨略以：(一)被告具有侵占他人私有
    財物之故意及惡意，經聲請人多次追問仍然隱瞞，為了逃脫
    罪責，始向法院提存。(二)被告仍然佔有除本案提存款項之外
    其他應屬聲請人父親個人財產沒有歸還。(三)本案公證委託書
    有悖法律規定，應為無效云云，指摘原處分有違誤等語。惟
    經臺灣高等法院高雄分院檢察署以100 年度上聲議字第280
    號處分駁回聲請人再議聲請，理由略謂：「本案聲請人之父
    父丹良傑，確有委託被告潘武昌處理其後事及協助分配系爭
    394 萬餘元、51萬餘元財產等事實，有丹良傑於97年3 月3
    日具名，並經臺灣屏東地方法院公證人認證之委託書可憑。
    雖聲請人指稱丹良傑於97年4 月間起因罹患失智症致無自主
    意識，該份委託書未必出於丹良傑之真意。然查，聲請人於
    97年7 月14日具狀請求臺灣屏東地方法院檢察署檢察官向臺
    灣屏東地方法院聲請裁定宣告丹良傑禁治產，惟經該署檢察
    官認丹良傑尚未達心神喪失或精神耗弱致不能處理自己事務
    之程度，此有該署97年度民參第9 號聲請宣告禁治產案件簽
    結相關卷宗足稽。而聲請人復未舉出該份由丹良傑具名之委
    託書有何不實或偽造之具體事證，是該委託書內容應屬真實
    可信。又丹良傑於97年4 月28日將系爭394 萬餘元換成美金
    13萬美元，並由被告潘武昌於97年5 月2 日交給丹平安等情
    ，亦有臺灣銀行匯出匯款匯水單及丹平安簽收字樣影本足憑
    。而系爭郵局存款41萬元部分，潘武昌已於99年4 月15日將
    上開41萬元均分為136667元、136667元、136666元，分別為
    聲請人、丹萍、丹平安提存於屏東地方法院提存所，此亦有
    提存書影本及國庫存款收款書影本可憑。是本件尚難僅以聲
    請人片面臆測之指訴，即遽行推論被告之犯行。本件原檢察
    官為不起訴處分尚無違誤。聲請人於再議狀內未提出被告涉
    有貪污治罪條例等罪嫌之積極證據，以供審酌，猶執片面之
    指訴，指摘原檢察官未盡調查能事云云，顯屬無據」，因認
    再議顯無理由，而將聲請再議駁回，此有臺灣高等法院高雄
    分院檢察署100 年度上聲議字第280 號處分書在卷可考。
六、聲請人再以如附件聲請狀所載情詞聲請交付審判，認被告係
    於聲請人追究遺款後，始將系爭郵局存款41萬元提存於法院
    ，認被告涉犯刑法第335 條第1 項之侵占罪。惟查：前開不
    起訴處分及駁回再議理由暨事證，經本院調閱前開卷宗後詳
    予審認核閱結果，認檢察官所為之不起訴處分及駁回再議處
    分書，其採證認事，並無違誤，並無違反經驗法則、論理法
    則與證據法則之虞。復無法證明被告有聲請人所指之侵占之
    情，要難認檢察官有聲請人所指調查未盡完備之嫌。況參諸
    上開說明，法院證據調查之範圍，本應限於原告訴範圍及偵
    查中顯現之證據，而不得逾原告訴範圍或蒐集原偵查卷外之
    證據，是非屬原告訴及不起訴處分事實範圍者，要無從予以
    審酌，而原不起訴處份書及駁回再議聲請處分書既已就聲請
    人執陳之事項均加以核駁，且就相關事證詳為調查，核與全
    偵卷內現有之卷證資料，並無不合，且無卷內不利被告之事
    證未經檢察機關詳為調查或斟酌，或不起訴處分所載理由違
    背經驗法則、論理法則或其他證據法則等據以交付審判之事
    由存在。聲請人猶執前詞，指摘原不起訴及駁回再議處分書
    理由不當，揆諸首開說明，本件交付審判之聲請為無理由，
    依法應予駁回。
七、依刑事訴訟法第258條之3 第2 項前段，裁定如主文。
中    華    民    國   100    年    6     月    10    日
                  刑事第二庭    審判長法  官  潘正屏
                                      法  官  羅森德
                                      法  官  簡光昌
以上正本證明與原本無異。
不得抗告。
中    華    民    國   100    年    6     月    10    日
                                      書記官  林祥玉